臺灣臺中地方法院民事判決　　　　　　　 96年度婚字第895號
原　　　告　乙○○
被　　　告　甲○○
上列當事人間請求離婚事件，本院於民國九十六年十月十一日言
詞辯論終結，判決如下：
    主      文
准原告與被告離婚。
訴訟費用由被告負擔。
    事實及理由
一、原告主張：兩造於民國六十六年結婚，並育有廖志仁、廖倍
    君子女二人，皆已成年。兩造婚後夫妻感情初尚融洽，然被
    告約二十年前開始接觸、信奉一貫道後，沉迷其中，終日留
    連道場，毫無家庭責任，未支付家庭生活費用，被告並於九
    十年間某日突然返家打包行李，稱要出國到外地傳教，隨即
    離去，讓原告及子女感到錯愕，迄今六年來，被告縱使返國
    ，亦多留連道場，期間僅曾返家五次，且每次返家均短暫停
    留二至三日後即再次離去，長期以來，被告拒絕告知其在國
    外之聯絡方式及個人財務狀況，亦對原告及家庭不聞不問，
    更遑論支付家庭生活費用，原告及子女雖多次央求被告留在
    家中共同生活，然均遭被告拒絕，甚且於九十五年五月間被
    告返家時，適逢原告發生車禍，腳部受傷開刀，被告仍以傳
    教為由逕自拋下原告離去。另原告曾多次規勸被告信奉宗教
    之餘仍應負起家庭責任，然被告置之不理，兩造亦經常因此
    發生爭執，被告並要求原告不得吃葷食，若原告未加以配合
    ，被告即以「畜生」等語辱罵原告，甚且於九十五年五月間
    ，原告因車禍腳部開刀後，行動不便，請被告幫忙傳遞雞精
    ，被告竟以不願意觸碰雞精包裝為由拒絕，此作為使原告失
    望至極，原告對兩造婚姻亦不再抱有任何期待，婚姻無疑已
    生重大裂痕，在客觀上已達難以繼續維持或回復婚姻之希望
    ，而造成難以維持婚姻之源，係因被告前揭行為所致，此實
    可歸責於被告。為此依民法第一千零五十二條第一項第五款
    及第二項規定請求准予離婚。並聲明：如主文所示。
二、被告則以：被告自知自身行為有所不妥，然並非如原告所稱
    長達半年均未返家一次，實則被告每二、三個月就會返家一
    次，若原告不希望被告信奉一貫道，被告能改變，將來亦不
    會再出國傳教等語置辯。並聲明：原告之訴駁回。
三、得心證之理由
（一）兩造婚姻關係仍持續中，業據原告提出戶籍謄本二份在卷
      足參，原告此部份之主張，自堪認屬實。
（二）原告主張被告婚後沉迷宗教，且自九十年間迄今，長期出
      國傳教鮮少返家，對於家庭漠不關心，期間亦未曾負擔家
      用等情，除提出被告入出國日期證明書外，復證人即兩造
      子女廖志仁到院證述略以：「被告目前沒有跟我們住在一
      起，有多久了沒什麼印象，去年原告有發生車禍，那時被
      告有回來過，之後就沒有什麼印象，之前也都有回來，但
      是回來大概都半個月到一個月左右，一年大概會回來兩、
      三次。大概在八年前我剛退伍的時候被告出國，後來有回
      來工作一段時間，但後來又出國了。都是原告把我們養大
      ，被告以前不是工作就是宗教，家裡經濟都是原告負責。
      …原告也有請被告不要沉迷宗教，被告只有在原告生氣的
      時候，會有一段時間比較不常出去，但我比較在意的是，
      原告車禍受傷的時候，被告還是跑出去」等語（本院九十
      六年十月十一日言詞辯論筆錄參照），徵之婚姻及家庭生
      活有其私密之特性，常為外人無法以感官察知之情況下為
      之，僅有營共同生活之家屬，因關係密切、契合，較外人
      能以其感官察知。而證人廖志仁為兩造之子女，誼屬至親
      ，苟非有此事實，衡情應不致於杜撰誣陷被告前揭事實，
      亦無維護對造之必要，證人廖志仁所為之證言應堪可採。
      另經本院依職權利用法務部入出境資訊連結作業系統查詢
      被告入出境資料，被告確實自九十年三月二十三日至九十
      六年九月二十日期間有多次入出境紀錄，每次出國期間約
      一個月至六個月不等，核與原告所述悉相符合。且被告到
      庭對其未經原告同意，長期出國傳道，二、三個月始返家
      一次等情亦未爭執。是依上開證據所示，原告之主張，堪
      認為真實。
（三）按民法第一千零五十二條第二項所稱「有前項以外之重大
      事由，難以維持婚姻者」，乃抽象的、概括的離婚事由，
      係民法親屬編於七十四年修正時，為因應實際需要，參酌
      各國立法例，導入破綻主義思想所增設。但其事由應由夫
      妻之一方負責者，僅他方得請求離婚，是其所採者為消極
      破綻主義精神，而非積極破綻主義。關於是否為難以維持
      婚姻之重大事由，其判斷標準為婚姻是否已生破綻而無回
      復之希望。而婚姻是否已生破綻而無回復之希望，則應依
      客觀的標準，即難以維持婚姻之事實，是否已達於倘處於
      同一境況，任何人均將喪失維持婚姻意欲之程度而定。本
      件被告婚後沉迷宗教，長期出國傳教鮮少返家，對於家庭
      漠不關心，期間亦未曾負擔家用等情，已如前述，被告上
      開行為，顯已逾越夫妻通常所能忍受之程度，嚴重妨礙家
      庭生活之美滿幸福，並致兩造間之婚姻發生破綻而無回復
      之希望，夫妻彼此扶持、誠摯互信基礎已失，婚姻關係已
      難以忍受，而達不堪難以共同生活之痛苦程度，任何人處
      於原告相同地位時，均難期待繼續維持婚姻之意欲。綜上
      所述，堪信本件兩造間確有難以維持婚姻之重大事由存在
      ，而無法繼續維繫彼此之婚姻生活。且被告對於難以維持
      婚姻之重大事由有責程度較重，是原告據以主張依民法第
      一千零五十二條第二項之規定，請求判決准與被告離婚，
      依法應予准許。本件原告依民法第一千零五十二條第二項
      訴請離婚，既經本院審認有理由而准予離婚，則原告另依
      據民法第一千零五十二條第一項第五款之規定訴請離婚，
      為請求權競合之法律關係，本院自毋庸再予審認，併此敘
      明。
（四）本件事實已臻明確，兩造其餘之陳述暨攻擊防禦方法之提
      出並不影響本件之判斷，爰不予一一調查審究，附此敘明
      。
四、訴訟費用負擔之依據：民事訴訟法第七十八條。
中　　華　　民　　國　　96　　年　　10　　月　　25　　日
                  家事法庭      法　官　王靜秋
以上正本係照原本作成
如對本判決上訴，須於判決送達後二十日內向本院提出上訴書狀
（須附繕本）。
中　　華　　民　　國　　96　　年　　10　　月　　25　　日
                    　　　　　　書記官
